臺灣板橋地方法院刑事判決　　　　　　?96年度訴字第2542號
公?訴?人　臺灣板橋地方法院檢察署檢察官
被　　　告　甲○○
上列被告因妨害自由等案件，經檢察官提起公訴（95年度偵字第
22283 號），被告於準備程序中就被訴事實為有罪之陳述，經本
院合議庭裁定改由受命法官獨任進行簡式審判程序，判決如下：
    主  文
甲○○以以非法方法，剝奪人之行動自由，處有期徒刑肆月，如
易科罰金，以銀元佰元即新臺幣玖佰元折算壹日，減為有期徒
刑貳月，如易科罰金，以銀元佰元即新臺幣玖佰元折算壹日。
    事?實
一、甲○○因違反毒品危害防制條例案件，經臺灣板橋地方法院
    檢察署檢察官於民國95年1 月6 日提起公訴（偵查案號：94
    年度毒偵字第7226號，嗣上開案件經本院以95年度訴緝字第
    246 號判決判處有期徒刑10月），然因其懷疑上開案件係乙
    ○○向警方檢舉所致，故對乙○○心生不滿，而基於剝奪人
    行動自由之犯意，於民國95年6 月24日7 時許，在臺北縣中
    和市○○街14巷40弄1 之2 號（乃乙○○住處），佯以談事
    情為由誘使乙○○外出後，即接續以勒住乙○○脖子、以其
    頭部撞擊牆壁，或以徒手或持預藏之木棒毆打、喝令乙○○
    跪在地上等強暴方式將乙○○帶至臺北縣中和市○○路62巷
    5 號1 樓，並要求其不得離去，致乙○○心生畏懼不得不從
    ，而限制、妨害其身體行動自由權約10分鐘，並致乙○○受
    有前額挫傷、鼻挫傷、背挫傷、雙手前臂挫傷、左肩挫傷併
    右頸挫傷之傷害（傷害部分，業經乙○○撤回告訴，本院另
    結），嗣經乙○○之配偶堯小慶報警，始悉上情。
二、案經乙○○訴由臺北縣政府警察局中和分局報請臺灣板橋地
    方法院檢察署檢察官偵查起訴。
    理?由
一、訊據被告甲○○對於前揭事實已經坦白承認，核與告訴人乙
    ○○於警詢、偵訊及本院準備程序時之指訴內容相符，並經
    證人林飛鳳（乃被告之父親）於偵訊中證明清楚，且本件復
    有路口監視器翻拍照片?張、財團法人慈濟綜合醫院台北分
    院出具之診斷證明書?紙存卷可考，均堪為被告前揭自白之
    佐證。綜上所述，本件事證明確，被告犯行可以認定。
二、法律修正之比較適用：
  ?按行為後法律有變更者，適用行為時之法律。但行為後之法
    律有利於行為人者，適用最有利於行為人之法律，刑法第2
    條第1項定有明文（刑法第2條係規範行為後法律變更所生新
    舊法律比較適用之準據法，是刑法第2 條本身雖經修正，但
    該條文既屬適用法律之準據法，本身尚無比較新舊法之問題
    ，應逕適用裁判時之刑法第2 條規定以決定適用之刑罰法律
    ）。查被告行為後，刑法第33條第5 款有關罰金之最低數額
    、第41條有關易科罰金等規定，業於94年2 月2 日修正公布
    ，刑法施行法亦於95年6 月14日修正增訂第1 條之1 （有關
    罰金之最高數額），並均自95年7 月1 日起施行，茲就比較
    情形分述如下：
  (一)刑法第33條第5 款有關罰金之最低數額部分，被告所犯刑
    法第302 條第1 項之剝奪他人行動自由罪（後詳）有罰金刑
    之規定，而刑法分則編各罪所定罰金之貨幣單位原為銀元，
    修正前刑法第33條第5 款規定：「罰金：（銀元）1 元以上
    」，而銀元與新臺幣間之折算，依現行法規所定貨幣單位折
    算新臺幣條例規定，以銀元1 元折算新臺幣3 元；修正後刑
    法第33條第5 款則規定：「罰金：新臺幣1,000 元以上，以
    百元計算之」；經比較修正前、後之規定，修正後刑法第33
    條第5 款所定罰金之最低數額，較之修正前提高，自以修正
    前刑法第33條第5 款規定有利於被告。
  (二)被告行為時之刑法第??條第?項前段規定：「犯最重本刑
    為五年以下有期徒刑以下之刑之罪，而受六個月以下有期徒
    刑或拘役之宣告，因身體、教育、職業、家庭之關係或其他
    正當事由，執行顯有困難者，得以一元以上三元以下折算一
    日，易科罰金。」被告行為時之易科罰金折算標準，依修正
    前罰金罰鍰提高標準條例第?條前段（現已刪除）規定，係
    就其原定數額提高為一百倍折算?日，則本件被告行為時之
    易科罰金折算標準，應以銀元一百元至三百元折算一日，經
    折算為新臺幣後，應以新臺幣三百元至九百元折算為?日。
    惟95年7 月?日施行之刑法第41條第1 項前段規定：「犯最
    重本刑為五年以下有期徒刑以下之刑之罪，而受六個月以下
    有期徒刑或拘役之宣告者，得以新臺幣一千元、二千元或三
    千元折算一日，易科罰金。」，經比較修正前後易科罰金折
    算標準，自以修正前刑法之規定較有利被告。
三、核被告所為係犯刑法第302 條第1 項之剝奪他人行動自由罪
    。又刑法第302 條第1 項之罪保護之法益係為人之行動自由
    ，而該條所稱以其他「非法方法」包括強暴、脅迫、恐嚇等
    情事在內（最高法院82年度臺上字第1670號判決意旨參照）
    ，故被告以妨害自由之犯意，接續對於被害人乙○○施以勒
    住頸部、以其頭部撞擊牆壁，以徒手或持預藏之木棒毆打、
    喝令乙○○跪在地上等強暴方式，將乙○○帶至臺北縣中和
    市○○路62巷5 號1 樓並命其不得離去，其前述所為各該舉
    止，係包含於妨害被害人行動自由之同一犯意中，且視為以
    非法方法剝奪行動自由之部分行為，附此說明。爰審酌被告
    雖涉有施用毒品情節，然不知悔改，竟僅因懷疑係為他人檢
    舉即以徒手或持木棒毆打而妨害被害人乙○○之行動自由，
    嚴重侵害被害人之自由法益，然告訴人已於本院準備程序時
    當場表示願意原諒被告（本院卷第28頁）乙情，暨被告犯後
    坦承不法之態度等及其他一切情狀，量處如主文所示之刑，
    並諭知如易科罰金之折算標準；且被告上開犯罪時間既在96
    年4 月24日以前，且所犯之剝奪他人行動自由罪並無中華民
    國九十六年罪犯減刑條例減第3 條不予減刑之情事，爰依前
    開減刑條例第2 條第1 項第3 款之規定，將原宣告之刑期減
    為二分之一，而分別減為有期徒刑?月，並再諭知易刑之折
    算標準。
四、末查本件被告所犯妨害自由（刑法第302 條第1 項）案件，
    並非死刑、無期徒刑、最輕本刑為3 年以上有期徒刑之罪或
    高等法院管轄第一審案件，而其於準備程序進行中，被告先
    就被訴事實為有罪之陳述，經法官告知簡式審判程序之旨，
    並聽取公訴人及被告之意見後，本院認此部分被訴情節適宜
    改依簡式審判程序進行，爰依刑事訴訟法第273 條之1 第1
    項規定，由本院合議庭就此部分以裁定由受命法官獨任進行
    簡式審判程序，併此敘明。
五、又本件被告另被訴傷害罪嫌之情節，因已經告訴人撤回告訴
    ，此有撤回告訴狀在卷足佐（本院卷第28、31頁），此部分
    本院當另行審結。
據上論斷，應依刑事訴訟法第273 條之1 第1 項、第299 條第1
項前段，刑法第2 條第1 項前段、第302 條第1 項、（修正前刑
法）第41條第1 項，罰金罰鍰提高標準條例第1 條前段，（廢止
前）罰金罰鍰提高標準條例第?條，中華民國九十六年罪犯減刑
條例第2 條第1 項第3 款、第7 條、第9 條，判決如主文。
本案經檢察官朱學瑛到庭執行職務。
中　　華　　民　　國　　96　　年　　8 　　月　　28　　日
       　　　　　 刑事第三庭法　官  蕭胤瑮
上列正本證明與原本無異。
如不服本判決，應於判決送達後十日內敘明上訴理由，向本院提
出上訴狀（應附繕本），上訴於臺灣高等法院。
                            書記官  黃炎煌
中　　華　　民　　國　　96　　年　　8 　　月　　28　　日
附錄：本案論罪科刑法條全文
刑法第302條第1項
私行拘禁或以其他非法方法，剝奪人之行動自由者，處5年以下
有期徒刑、拘役或 3 百元以下罰金。
